臺灣板橋地方法院民事判決　　　　　　　 96年度訴字第997號
原　　　告　丁○○
訴訟代理人　吳奎新律師
被　　　告　丙○○
　　　　　　甲○○
　　　　　　乙○○
上列當事人間請求侵權行為損害賠償事件，經於中華民國96年7
月17日言詞辯論終結，本院判決如下：
    主          文
被告應連帶給付原告新臺幣壹佰肆拾萬元，及自中華民國九十六
年五月一日起至清償日止按週年利率百分之五計算之利息。
訴訟費用由被告連帶負擔。
本判決於原告以新臺幣伍拾萬元為被告供擔保後，得假執行。
    事 實 及 理 由
壹、程序方面：
    按訴狀送達後，原告不得將原訴變更或追加他訴，但有擴張
    或減縮應受判決事項之聲明之各款情形者，不在此限，民事
    訴訟法第255 條第1 項第3 款定有明文。本件原告起訴時，
    原請求之金額為新臺幣（下同）130 萬元，嗣於本件言詞辯
    論期日擴張其請求之金額如下述聲明之金額（見本院卷第39
    頁），核其所為訴之追加合於前揭法條規定，應予准許。
貳、當事人之主張：
一、原告方面：
    聲明：被告應連帶給付原告140 萬元，及自起訴狀繕本送達
    翌日起至清償日止按年利率百分之五計算之利息。並陳明原
    告願供擔保以代釋明，請准宣告假執行。
    其陳述及所提出之證據如下：
(一)原告於民國95年4 月3 日16時20分許，接獲某位訛稱臺灣臺
    北地方法院檢察署檢察官丙○○之成員，以室內電話佯稱原
    告身份證遭人冒用，因資金流向不明，要求原告將存款匯至
    指定之被告丙○○附表編號1 帳戶內，俾便釐清，致使原告
    誤信為真，遵囑旋將原告新莊後港路000-0000000-000000號
    帳戶內支存款140 萬元，以存簿提轉方式匯入上開被告丙○○之帳戶內，當日旋遭詐欺集團之成員持被告丙○○於附表
    編號1 所示帳戶之存摺、印鑑、密碼及提款卡等物，前往樹
    林山佳郵局提領120 萬元，隨即另以提款卡提領10萬元得逞
    。迄當日19時10分許，原告發覺受騙，乃報警處理。嗣於95
    年4 月25日15時15分許，丙○○前往樹林山佳郵局辦理附表
    編號1 所示帳戶之存摺等證件之掛失手續時，為警查獲，始
    知上情。
(二)被告丙○○、甲○○（係丙○○之女友、乙○○之姊姊）、
    乙○○等3 人均能預見提供本人帳戶予不認識之他人使用，
    足供詐欺取財之行為人誆使被害人匯入金錢後逕為提領之，
    致犯罪偵查機關無法藉由所使用帳戶追查真正之詐欺行為人
    ，而幫助其等詐欺之犯罪，且此等結果之發生亦不違反其本
    意之犯意，於95年03月27日，丙○○將其於附表編號1 至4
    所示之金融機構所開設之帳戶之存摺、金融卡與密碼交付予
    甲○○，甲○○再交付予乙○○，乙○○遂於當日14時許，
    連同其於附表編號5 、6 所示之金融機構所開設之帳戶之存
    摺、金融卡與密碼一起放置於臺北市○○○路○ 段之國道客
    運車站大門口之2 號置物櫃內，提供予姓名、年籍均不詳之
    成年男子，而以此方式幫助該等人所組成之詐欺集團作為詐
    欺犯罪之用。原告因被告等3 人之幫助詐欺犯罪行為而受騙
    ，致財產上受有損害，被告等3 人並業經本院95年度簡字第
    7731 號 刑事簡易判決確定，被告等之侵權行為確屬明確。
(三)按因故意或過失，不法侵害他人之權利者，負損害賠償責任
    。故意以背於善良風俗之方法，加損害於他人者亦同。違反
    保護他人之法律，致生損害於他人者，負賠償責任。但能證
    明其行為無過失者，不在此限。又數人共同不法侵害他人之
    權利者，連帶負損害賠償責任﹔不能知其中孰為加害人者，
    亦同。造意人及幫助人，視為共同行為人。民法第184 條、
    第185 條分別定有明文。本件被告等3 人均預見將本人所有
    之金融機構存摺帳戶（含提款卡、密碼）與印鑑及身分證影
    本提供與他人使用，他人可能利用其所提供之帳戶等物，遂
    行詐欺取財之非法犯行，竟仍基於幫助他人實施詐欺取財之
    不確定故意，提供對外自稱代辦銀行貸款、聯絡電話為0000
    000000之詐欺集團某位成員，容任該詐欺集團利用上該帳戶
    作為行騙時供不特定被害人匯款之用，被告等3 人以此方式
    幫助詐欺集團作為詐欺犯罪之用，被告等3 人確有幫助詐欺
    之未必故意，而此行為將造成原告財產上之損害為其所預見
    ，是被告等三人所為確已構成共同侵權行為，依上開規定，
    自應負連帶損害賠償責任。
(四)證據：提出本院檢察署95年度偵字第11164號起訴書及本院
    95年度簡字第7731號刑事判決書等影本為證據。
二、被告方面：
    聲明：請求駁回原告之訴。
    其陳述及所提出之證據如下：
(一)被告丙○○稱：伊確實有將帳戶提供他人供辦理貸款使用，
    但伊不知其帳戶係遭挪用為詐欺之用，他人未向伊購買帳戶
    ，而伊並未得到好處，伊從未辦理過貸款，若伊辦過貸款，
    就不會提供帳戶予他人使用等語。
(二)被告甲○○稱：其原本係欲幫其妹妹乙○○辦理貸款，才請
    被告丙○○幫忙，其不曉得為何他人要用這麼多帳戶等語。
(三)被告乙○○則稱：渠看中國時報刊登貸款之廣告，乃依所載
    辦理貸款手續，不知道對方會做何用處，渠亦未拿到錢，渠
    也是被騙等語。
(四)證據：提出中國時報95年2 月10日第16版影本乙份為證據。
參、本院依職權調取本院95年度簡字第7731號刑事案件偵審全卷
    及被告等3 人之刑事前案記錄表。
肆、得心證之理由：
一、原告主張前揭事實，業據被告等3 人於本院刑事庭審理刑事
    案件中自白不諱，並經訴外人即告訴代理人（原告之女）蘇
    妙欣於於司法警察詢問時指述綦詳，且有原告所提出之郵局
    存摺影本、存款明細緻儲戶收執聯、查詢帳戶最近交易資料
    、刑事案件報案三聯單影本、警方受理詐騙帳戶通報警示簡
    便格式表影本、華南商業銀行客戶基本資料查詢列印、存款
    往來明細、中國信託商業銀行帳戶歷史交易查詢表、客戶資
    料、台北富邦商業銀行埔墘分行函檢送之丙○○開戶資料、
    新竹國際商業銀行新莊簡易分行、迴龍簡易分行函檢送之丙○○開戶資料及中華郵政股份有限公司95年4 月28儲字第09
    50710207號函檢附之帳戶交易明細表、帳戶開戶資料等附於
    前揭刑事卷宗內可稽，並經本院調取該刑事案件核閱屬實，
    則原告主張上開事實，堪信為真實。至於被告等3 人雖抗辯
    稱其提供帳戶以供辦理貸款等語，惟查：目前金融機構對於
    個人開戶，並未設有諸多限制，衡情任何人均可辦理金融帳
    戶存摺使用，如無正當理由，實無借用或購買他人帳戶存摺
    、提款卡連同提款密碼等資料使用之理，縱特殊情況偶需交
    付他人使用，亦必深入瞭解用途及合理性，始予提供，且該
    等專有物品如落入不明人士手中，而未加以闡明正常用途，
    極易被利用為與財產有關之犯罪工具，此為吾人依一般生活
    認知所易於體察之常識，而本件被告等3 人於行為時業已成
    年，智識程度與一般成年人無異，對於將自己申設之存款帳
    戶之存摺、提款卡連同提款密碼等資料交予他人，該帳戶將
    有可能被利用作為前開實行財產犯罪之工具等事，自應有所
    預見，再依被告乙○○所抗辯之其交付存摺過程，與一般辦
    理貸款之方式不符，事後無法聯絡對方時，亦未向銀行辦理
    掛失或變更密碼，被告丙○○、甲○○抗辯稱以提供存摺當
    貸款之保證人，亦與一般銀行之作業方式不符，其竟仍執意
    將其帳戶交予他人，堪認其於交付前揭帳戶時，客觀上應可
    預見可能遭用以領取因詐欺所得財物，主觀上具有幫助詐欺
    等侵權行為之故意，參以被告等3 人所犯幫助詐欺罪行部分
    ，業經本院刑事庭判決罪刑確定，有本院刑事庭95度簡字第
    7731號刑事簡易判決在卷可參，被告前揭抗辯，尚非可採。
二、按因故意或過失，不法侵害他人之權利者，負損害賠償責任
    。數人共同不法侵害他人之權利者，連帶負損害賠償責任，
    造意人及幫助人，視為共同行為人。民法第184 條前段、第
    185 條分別定有明文。經查，本件被告等3 人以幫助詐欺之
    故意侵權行為，致原告因而受有如其聲明所示之損害，兩者
    間有相當因果關係，被告等即應依上開規定對原告連帶負擔
    損害賠償責任。是原告本於侵權行為之法律關係，請求被告
    等3 人應連帶賠償其損害，即無不合，應予准許。從而，原
    告請求被告應連帶給付其140 萬元，及自起訴狀繕本送達翌
    日即96年6 月1 日（本件應送達於被告之起訴狀繕本之送達
    ，係於96年5 月21日分別寄存在臺北縣政府警察局樹林分局
    山佳派出所、海山分局埔墘派出所而為送達，依民事訴訟法
    第138 條第2 項規定，應經過10日即96年5 月31日發生送達
    效力）起至清償日止按週年利率百分之五計算之利息，為有
    理由，應予准許。
肆、假執行之宣告：原告陳明願供擔保以代釋明聲請宣告假執行
    ，核與法律規定相符，爰酌定相當擔保金額，准予假執行。
伍、本件事證已臻明確，兩造其餘主張及攻擊防禦方法與證據，
    經本院斟酌後，與本件判決結果已不生影響，故不一一論列
    ，附此敘明。
陸、結論：本件原告之訴為有理由，並依民事訴訟法第85條第2
    項、第390條第2項，判決如主文。
中　　華　　民　　國　　96　　年　　7 　　月　　31　　日
            民事第一庭  法  官  許  瑞  東
以上正本證明與原本無異
如對本判決上訴，須於判決送達後20日內向本院提出上訴狀
中　　華　　民　　國　　96　　年　　7 　　月　　31　　日
                        書記官  賴  玉  芬
附表：
┌──┬────────────┬──────────┐
│編號│金融機構名稱            │帳戶帳號            │
├──┼────────────┼──────────┤
│ 1  │樹林山佳郵局            │000000-00000000     │
├──┼────────────┼──────────┤
│ 2  │臺北富邦商業銀行板橋分行│00000000000         │
├──┼────────────┼──────────┤
│ 3  │新竹中小企業銀行樹林分行│00000000000000      │
├──┼────────────┼──────────┤
│ 4  │新竹中小企業銀行迴龍分行│00000000000         │
├──┼────────────┼──────────┤
│ 5  │華南商業銀行埔墘分行    │000000000000        │
├──┼────────────┼──────────┤
│ 6  │中國信託商業銀行板新分行│000000000000        │
└──┴────────────┴──────────┘
